【裁判字號】    97,交聲,2933
【裁判日期】    971027
【裁判案由】    聲明異議
【裁判全文】
臺灣臺中地方法院交通事件裁定        97年度交聲字第2933號
原處分機關  交通部公路總局臺中區監理所
受處分人    上大企業商行
法定代理人  劉世杰
上列受處分人因違反道路交通管理處罰條例案件，對於交通部公
路總局臺中區監理所民國九十七年九月十八日所為之裁決（中監
違字第裁六０─ＧＥ0000000號裁決書），聲明異議，本
院裁定如下：
    主    文
原處分撤銷。
上大企業商行不罰。
    理  由
一、原處分機關交通部公路總局臺中區監理所略以：異議人即受
    處分人（下稱異議人）上大企業商行名下所有之車牌號碼Ｐ
    Ｙ—０二０七號自用一般小貨車於民國九十七年一月二十五
    日九時許，由蕭駿義駕駛該車，行經臺中市○○街與大富街
    口處，因有「使用註銷牌照之汽車行駛」之違規，為臺中市
    警察局第四分局大墩派出所員警以其有違反道路交通管理處
    罰條例第十二條第一項第八款規定之行為，遂以中市警交字
    第ＧＥ0000000號舉發違反道路交通管理事件通知單
    當場掣單舉發。異議人未於期限內到案提起申訴，原處分機
    關遂於九十六年九月十八日以中監違字第裁六０─ＧＥ00
    00000號裁決書號裁決書，裁處異議人違反道路交通管
    理處罰條例第十二條第一項第四款及第十二條第二項之規定
    ，處罰鍰新臺幣（下同）一萬八百元並扣繳牌照，於法並無
    不合等語。
二、異議人聲明異議意旨略以：該車號ＰＹ—０二０七號自用一
    般小貨車並非本公司所有及使用，其違規應非本公司負責之
    範圍，並檢附九十六年二月十四日中市稅法字第０九五００
    五五七四六號臺中市稅捐稽徵處復查決定書以茲證明，爰依
    法聲明異議，請求撤銷原處分云云。
三、按違反道路交通管理處罰條例之行為，自行為成立之日起；
    行為有連續或繼續之狀態者，自行為終了之日起，逾三個月
    不得舉發，道路交通管理處罰條例第九十條前段定有明文。
    次按汽車有使用吊銷、註銷之牌照行駛之情形者，處汽車所
    有人三千六百元以上一萬零八百元以下罰鍰，並禁止其行駛
    ，且將牌照扣繳之；本條例之處罰，受舉發違反道路交通管
    理事件之受處罰人，認為受舉發之違規行為應歸責他人者，
    應於舉發違反道路交通管理事件通知單應到案日期前，檢附
    相關證據及應歸責人相關證明文件，向處罰機關告知應歸責
    人，處罰機關應即另行通知應歸責人到案依法處理。逾期未
    依規定辦理者，仍依本條例各該違反條款規定處罰，道路交
    通管理處罰條例第十二條第一項第四款、第二項、第八十五
    條第一項分別定有明文。再按行為人有本條例之情形者，應
    填製舉發違反道路交通管理事件通知單（下稱通知單），並
    於被通知人欄予以勾記，其通知聯依下列規定辦理：……二
    、受處分人非當場被查獲之駕駛人或行為人，舉發機關應另
    行送達之，道路交通管理事件統一裁罰基準及處理細則第十
    一條第一項第二款規定亦定有明文；且按處理違反道路交通
    管理事件，有關文書送達之程序，依行政程序法之規定，違
    反道路交通管理事件統一裁罰基準及處理細則第五條定有明
    文，是舉發通知單之送達程序應依行政程序法規定行之。又
    按公法上有特定相對人之意思表示或意思通知，除法律有特
    別規定者外，在非對話為之者，應以達到相對人時生效，所
    謂達到，則使相對人居於可得瞭解之狀態為已足，最高行政
    法院六十八年度判字第八三八號裁判可資參照。又行政程序
    法就行政機關所為有特定相對人之書面行政處分或行政行為
    之送達，於行政程序法第六十七條至第九十一條定有明文規
    定，同法第一百十條第一項復明定：「書面之行政處分自送
    達相對人及已知之利害關係人起；書面以外之行政處分自以
    其他適當方法通知或使其知悉時起，依送達、通知或使知悉
    之內容對其發生效力」。交通違規行為之舉發之性質，不論
    屬公法上有相對人之書面意思通知或行政處分，自應將書面
    （舉發通知單）送達於受通知人，或使其達於可得瞭解舉發
    通知單之內容之狀態，始完成舉發程序而發生效力。且交通
    違規事件之處罰，必須該違規事件業經合法舉發為前提；於
    逕行舉發之案件，猶須將舉發通知單送達於違規人，始生舉
    發之效力，臺灣高等法院九十五年度交抗字第一三四號交通
    法庭裁定即採同旨。
四、經查，本件舉發員警係於九十七年一月二十五日九時許，在
    臺中市○○街與大富街口處發現蕭駿義駕駛上大企業商行名
    下所有之車牌號碼ＰＹ—０二０七號已註銷牌照之自用一般
    小貨車，即予以攔查，並依道路交通管理處罰條例第十二條
    第一項第八款規定當場舉發等情，有臺中市警察局舉發違反
    道路交通管理事件通知單在卷可稽，然查道路交通管理處罰
    條例第十二條第一項第四款「汽車使用註銷之牌照行駛」之
    違規，係處罰汽車所有人，本件受處分人上大企業商行（異
    議人）係自用一般小貨車所有人，並非當場被查獲之駕駛人
    ，依道路交通管理事件統一裁罰基準及處理細則第十一條第
    一項第二款規定，舉發機關應另行送達之，惟查舉發機關臺
    中市警察局第四分局大墩派出所員警並未對異議人另行送達
    ，有本院公務電話紀錄表一紙在卷可稽，是本件違規事件舉
    發依前述尚未為合法之舉發，原處分機關自失向異議人合法
    裁處之依據，而異議人既未合法收受前開舉發通知單，迄至
    九十七年十月一日原處分機關裁決並為送達後，始知悉其所
    有之前開車輛曾於前開時間、地點被舉發交通違規行為，則
    其違規行為自行為成立之日時起算，顯已逾三個月，原舉發
    機關即無從再行舉發，況異議人既未經合法舉發，自無從依
    道路交通管理處罰條例第八十五條第一項規定於舉發違反道
    路交通管理事件通知單應到案日期前，檢附相關證據及應歸
    責人相關證明文件，向處罰機關告知應歸責人，由處罰機關
    另行通知應歸責人到案處理，對異議人程序權利之侵害實屬
    非輕，揆諸前揭說明，原處分機關就上開未經合法舉發之交
    通違規案件，逕行裁處異議人行政罰鍰，容有未洽，其裁處
    應予撤銷，並由本院逕為不罰之諭知。
五、據上論結，應依道路交通管理處罰條例第八十七條第二項、
    道路交通案件處理辦法第二十條前段，裁定如主文。
中    華    民    國    97    年    10    月    27    日
                  交通法庭  法  官  黃炫中
以上正本證明與原本無異。
如不服本裁定，應於送達後五日內，向本院提出抗告狀。
                            書記官  黃珮華
中    華    民    國    97    年    10    月    27    日


司法院資訊處製作；財團法人民間司法改革基金會備份。
